最高法院刑事判決　　　　　　一○○年度台上字第七二一五號
上　訴　人　黃元亭
選任辯護人　余鑑昌律師
上列上訴人因妨害性自主案件，不服台灣高等法院中華民國九十
九年十一月二十五日第二審判決（九十九年度上訴字第三二一四
號；起訴案號：台灣宜蘭地方法院檢察署九十八年度少連偵字第
二五號），提起上訴，本院判決如下：
    主  文
上訴駁回。
    理  由
按刑事訴訟法第三百七十七條規定，上訴於第三審法院，非以判
決違背法令為理由，不得為之。是提起第三審上訴，應以原判決
違背法令為理由，係屬法定要件。如果上訴理由書狀並未依據卷
內訴訟資料，具體指摘原判決不適用何種法則或如何適用不當，
或所指摘原判決違法情事，顯與法律規定得為第三審上訴理由之
違法情形，不相適合時，均應認其上訴為違背法律上之程式，予
以駁回。本件上訴人黃元亭上訴意旨略稱：(一)、依第一審法院查
得之○○○○醫院對於被害人Ａ女（基本資料詳卷）進行血液酒
精濃度檢驗資料、回函，與「內政部警政署刑事警察局（民國）
九十三年十月二十六日（九十三）刑鑑字第０九三０二０九九四
九號函文」（按其實卷內未見此函，歷審各準備程序及審判程序
筆錄亦無提示此函命為辨識、辯論之記載，祇是第一審判決憑空
以之作為有利上訴人認定之依據，檢察官第二審上訴書已指摘其
不適當），可見Ａ女「未達昏暈、酣眠、泥醉情形」，原判決既
未加採用，又罔顧證人游○○所為：Ａ女雖走路不穩，但尚能行
走，並能乘坐機車後座而未滑落等語，足證Ａ女未飲酒至醉之有
利上訴人證言，卻斷章取義，擷取該證人所謂Ａ女已醉，走路
晃，無法跟人講話，無力抗拒性侵害之供述，遽行認定上訴人乘
機性侵害Ａ女，而未充分說明理由，自有判決理由不備和矛盾之
違誤。(二)、遍查全卷並無「少年方○新」之人存在，原判決理由
內竟出現此文（按係少年「吳○群」之誤繕，此人因於上訴人性
侵害Ａ女之隨後，亦個別起意，乘機性侵害Ａ女，嗣達成民事和
解，由第一審法院少年法庭裁定訓誡並假日生活輔導），顯然理
由矛盾云云。惟查：證據之取捨、證明力之判斷及事實之認定，
俱屬事實審法院自由裁量判斷之職權，此項職權之行使，倘未違
背客觀存在之經驗法則或論理法則，即無違法可指，觀諸刑事訴
訟法第一百五十五條第一項規定甚明。又法院認定事實，並不悉
以直接證據為限，其綜合調查所得之各種直接、間接證據，本於
合理之推論而為判斷，並非法之所禁。再顯然之文字誤繕，得以
裁定更正之，已經司法院釋字第四十三號解釋釋明，要無許以此
資為合法第三審上訴理由之餘地。原判決主要係依憑上訴人坦承
確有於宴會飲酒後，對Ａ女為性交行為之部分自白；Ａ女迭在偵
查和第一審審理中，堅稱：上訴人係乘伊醉酒，意識不清、無法
抗拒情況下，對伊性交得逞；游○○在偵查中供證：伊一夥人在
ＫＴＶ唱歌飲酒，Ａ女喝醉，伊將之從包廂扶至停車場，後至陳
○○家，Ａ女在陳○○房間床上睡覺，餘眾在旁聊天，伊嫌吵，
自去隔房睡覺，醒時聽見上訴人在房外講電話，說「我把它（按
指精液）射進去了，怎麼辦？」伊出房問何事，上訴人承認「有
上（按指性交）Ａ女」，嗣與陳○○等人討論「為何要上Ａ女」
，發現吳○群不見，又聞得Ａ女哭聲，吳○群出房，伊向之詢問
，吳○群言：「就上了啊」，上訴人乃央伊替Ａ女穿衣，後由吳
○群騎車送Ａ女（往尋其男友）；在第一審審理時，更供明：Ａ
女離開ＫＴＶ時醉了，「走路晃晃，沒辦法跟人講話」，由
伊扶去坐機車，去至陳○○家，Ａ女就一直睡覺，迨至上揭各性
交之事完後，伊幫Ａ女穿衣時，Ａ女尚未完全清醒；吳○群在少
年法庭調查、審理中，供稱：看見上訴人離開（Ａ女所睡）房間
，伊亦進入且乘醉而與Ａ女發生性交；陳建凱同謂：伊等一夥人
確有在ＫＴＶ唱歌飲酒，之後去伊家休息、睡覺各等語之證言；
Ａ女處女膜呈陳舊性裂痕之驗傷診斷書；Ａ女內褲及陰道採集檢
體，驗出精子細胞層ＤＮＡ－ＳＴＲ型別符合上訴人、吳○群者
之混合型；研判其中和上訴人之ＤＮＡ－ＳＴＲ型別相同之鑑驗
書；現場圖及現場照片；參諸上訴人在原審審理中，直承於離開
Ａ女所睡房間時，確有和游芷寧對話；Ａ女遭吳○群性侵害稍醒
，旋即哭泣，迨游○○替其穿衣，猶非完全清醒，足見更早之時
，尚在酒醉不省人事狀態等情況證據資料，乃認定上訴人確有如
原判決事實欄所載之犯行，因而撤銷第一審不當之無罪判決，改
判論處上訴人以犯乘機性交罪刑（處有期徒刑三年六月）。對於
上訴人僅承認性交，而矢口否認犯罪，所為原係男女朋友，純出
男歡女愛之辯解，如何係飾卸之詞，不足採信，亦據卷內訴訟資
料詳加指駁、說明。所為之事實認定及得心證理由，俱有上揭各
直接、間接證據在案可稽，自形式上觀察，並未違背客觀存在之
經驗法則、論理法則。上訴意旨置原判決已明白論斷之事項於不
顧，就屬原審採證認事職權之適法行使，任憑己意指摘為違法，
且猶為單純之事實爭議，核非適法之第三審上訴理由。至原判決
漏未就前揭○○醫院對Ａ女進行血液酒精濃度檢驗資料，說明因
距上訴人行為時非近，不足憑為有利上訴人認定依據之理由，與
就相關少年姓名誤繕，縱存瑕疵，但於判決本旨不生影響，參照
刑事訴訟法第三百八十條規定意旨，仍非許作為合法之第三審上
訴理由。依上說明，應認其上訴為違背法律上之程式，予以駁回
。
據上論結，應依刑事訴訟法第三百九十五條前段，判決如主文。
中    華    民    國  一○○  年   十二   月  二十八  日
                      最高法院刑事第六庭
                          審判長法官  花  滿  堂  
                                法官  洪  昌  宏  
                                法官  徐  昌  錦  
                                法官  王  聰  明  
                                法官  張  祺  祥  
本件正本證明與原本無異
                                      書  記  官  
中    華    民    國  一○○  年   十二   月   三十   日
                                                      K